【裁判字號】    97,易,1307
【裁判日期】    970815
【裁判案由】    竊盜
【裁判全文】
臺灣臺北地方法院刑事判決              97年度易字第1307號
    公  訴  人  臺灣臺北地方法院檢察署檢察官
    被      告  己○○
                辛○○
上列被告等因竊盜案件，經檢察官提起公訴（九十七年度偵字第
六五九一、七一○七號），本院判決如下：
    主  文
己○○無故侵入他人住宅，處有期徒刑貳月；又共同於夜間侵入
住宅竊盜，處有期徒刑捌月；應執行有期徒刑玖月。
辛○○共同於夜間侵入住宅竊盜，處有期徒刑捌月。
    事  實
一、(一)己○○於民國九十七年三月三日凌晨四時三十分許，因見
    庚○○位於臺北市○○街二十一巷四號之住宅，其外鐵窗彎
    曲有空隙且無人在內，乃起意進入行竊，明知未得庚○○之
    允許，仍基於侵入他人住宅之故意，擅自由鐵窗空隙進入該
    住宅，但於甫進入尚未及著手搜尋財物之際，即為接獲通報
    到場之員警當場查獲；(二)辛○○及陳伯仲基於共同意圖為自
    己不法之所有之竊盜故意，於九十七年三月十八日凌晨零時
    二十分許，共同駕駛車號ＤＱ－○七二九號自用小貨車，前
    往位於臺北縣新店市○○路中印二村四十五巷中央印製廠宿
    舍住宅，由陳伯仲在外把風，辛○○入內竊取三用電錶一台
    、丹尼爾英漢字典一台、水晶手鍊一條、電鑽一台、ＣＡＮ
    ＯＮ牌攝影機一台、電動開罐器一個、中華民國建國史六本
    及僑胞證一張等物，旋放入所攜袋內得手，正欲離開之際為
    接獲通報到場之員警當場查獲。
二、案經庚○○訴由臺北市政府警察局中山分局，及經中央印製
    廠訴由臺北縣政府警察局報告臺灣臺北地方法院檢察署檢察
    官偵查起訴。
    理  由
一、證據能力方面：
(一)、本件被告辛○○就犯罪事實(二)，於接受司法警察詢問時供承
    ：「... 我當時有約陳伯仲與我一同到現場把風並幫忙幫（
    搬）運竊來之物品，經其同意後先由我入內行竊，陳伯仲則
    留在外面等我... 」等情（見九十七年度偵字第七一○七號
    偵查卷第九頁警詢筆錄），對被告辛○○而言屬於被告之自
    白，對被告陳伯仲而言則屬被告以外之人於審判外之陳述，
    雖經被告辛○○於審理中陳稱：陳伯仲只是陪伊去的，不是
    去把風，因為作筆錄的警察說筆錄如未記載陳伯仲「把風並
    幫忙搬運竊來之物品」，三組的人就不收，所以伊才同意這
    樣記載云云，被告陳伯仲則於審理中陳稱：辛○○有告訴伊
    他改了這句口供，因為員警對他不錯，伊跟辛○○說你這樣
    會害死伊云云，而爭執證據能力。惟按1.被告之自白，非出
    於強暴、脅迫、利誘、詐欺、疲勞訊問、違法羈押或其他不
    正之方法，且與事實相符者，得為證據，刑事訴訟法第一百
    五十六條第一項定有明文，查關於被告辛○○警詢筆錄之製
    作過程，業據證人即新店分局雙城派出所員警甲○○、丁○○於審理中一致證稱：（提示九十七年度偵字第七一○七號
    偵查卷第九頁「... 我當時有約陳伯仲與我一同到現場把風
    並幫忙幫（搬）運竊來之物品，經其同意後先由我入內行竊
    ，陳伯仲則留在外面等我... 」《「把風並幫忙幫運竊來之
    物品」等字為手寫，其餘為打字》）筆錄是伊等幫被告辛○○作的，辛○○接受詢問時說有約陳伯仲一起到現場，溝通
    之後由辛○○進去，己○○在外面，後來案件移到偵查隊的
    時候，偵查隊有先口頭確認辛○○的意思是否有把風及幫忙
    搬運，辛○○表示是，所以後來才在原來筆錄上補上手寫的
    這句話，補這句話之前有再問過辛○○，經過辛○○確認，
    此部分也有錄音等語（見本院九十七年七月二日審理筆錄）
    ，被告辛○○於審理中亦自承：這句話員警確實有問過伊，
    經過伊的確認之後才補上去的，上面的手印也是伊蓋的等語
    （同見本院上開審理筆錄），卷附被告辛○○警詢筆錄之手
    寫修改處亦顯示確經被告親自捺印無訛（見九十七年度偵字
    第七一○七號偵查卷第九頁），足認被告辛○○於警詢中之
    供述具有任意性及正確性，且與後述本院調查其他人證及文
    書證物後認定之事實相符，依刑事訴訟法第一百五十六條第
    一項規定，得為證據；2.又按被告以外之人於司法警察官或
    司法警察調查中所為之陳述，與審判中不符時，其先前之陳
    述具有較可信之特別情況，且為證明犯罪事實存否所必要者
    ，得為證據，刑事訴訟法第一百五十九條之二定有明文，查
    辛○○於警詢中之陳述，對被告陳伯仲而言雖屬被告以外之
    人於審判外之陳述，且與辛○○嗣於審判中所為之陳述不符
    ，然查辛○○於警詢中之陳述，如前述係出於任意性所為，
    且犯罪者於接受警詢時所為之初始陳述，通常較少利害斟酌
    ，而辛○○復未能合理解釋何以任為違背事實之陳述，應認
    辛○○於警詢中之陳述較其嗣後翻異之詞，具有可信之特別
    情況，且為證明本案犯罪事實存否所必要，依刑事訴訟法第
    一百五十九條之二規定，亦得為證據。
２、本判決認定事實所引用除前述被告辛○○於警詢中之陳述以
    外之其餘證據資料，業據本件當事人於本院準備程序及最後
    審理期日調查證據時，均陳明同意引用為本案證據（見本院
    九十七年五月十五日準備程序筆錄、九十七年七月二十四日
    審理筆錄），本院審酌該等言詞供述及書面作成時之情況認
    為適當，依刑事訴訟法第一百五十九條之五之規定，均有證
    據能力，合先敘明。
二、實體方面：
(一)、被告之辯解：
    訊據被告己○○坦承有如犯罪事實(一)所述之侵入告訴人庚○○住宅之犯行；被告己○○與被告辛○○均矢口否認有如犯
    罪事實(二)所述之共同於夜間侵入中央印製廠宿舍住宅竊盜之
    犯行，被告陳伯仲辯稱：辛○○說他要去撿東西，伊說伊陪
    他去但是伊不要撿，伊只是陪被告辛○○到現場，並沒有幫
    他把風，當時伊在另一棟宿舍樓下，距離辛○○進去的那棟
    宿舍很遠云云，被告辛○○辯稱：伊並沒有叫陳伯仲幫伊把
    風，是因為伊膽子小，所以請陳伯仲陪伊去，且伊去的時候
    東西是放在一樓的樓梯間，伊只是進入樓梯間，並沒有進到
    房間裡面，所以沒有侵入住宅云云（見本院九十七年七月二
    十四日審理筆錄）。經查：
(二)、事實之認定：
１、犯罪事實(一)部分：
(1)、如犯罪事實(一)所述之被告己○○侵入告訴人庚○○住宅犯行
    ，業據被告己○○於審理中坦承不諱，並經證人即告訴人庚○○於審理中證稱：臺北市○○街的住處，伊沒有經常在那
    邊，該處於九十七年間曾遭竊兩次，時間相隔二星期，第一
    次是伊的鄰居通知伊的，那次沒有捉到人，因為房子已經蠻
    舊了，所以鐵窗整個被拉開，第二次是警察打電話通知伊說
    在房子裡面有捉到人，該次伊到警察局作筆錄時所看到的人
    就是在庭被告己○○等語（見本院九十七年七月二十四日審
    理筆錄），及證人即中山分局長安東路派出所員警丙○○於
    審理中證稱：九十七年三月三日伊是備勤，值班台通知伊說
    朱崙街那邊有竊賊請伊去支援，伊到場時看到鐵窗整個拉起
    來，伊就進去房子裡面，發現被告陳伯仲蹲在儲藏室裡面不
    敢動，裡面燈光很暗，伊用手電筒照著他，伊問他說你在這
    邊幹嘛，請他從鐵窗再爬出來，因為裡面很亂，伊在帶他回
    警局的路上有問他是如何進去的，他說那個鐵窗是別人之前
    就破壞的，他只是從別人已經破壞的鐵窗進去等語（見本院
    九十七年七月二十四日審理筆錄）綦詳，足認被告陳伯仲自
    白侵入告訴人庚○○住宅，與事實相符而堪採信。
(2)、至公訴人指訴被告陳伯仲並有意圖為自己不法之所有而於夜
    間侵入住宅竊盜之犯行，惟查，被告陳伯仲於警詢、偵查及
    審理中始終供稱：伊見上址住宅鐵窗已遭他人破壞，所以攀
    爬進入想要竊取屋內財物，但因為裡面很亂，伊只有進去，
    都還沒看清楚，警察就來了；查獲時在伊身上的舊台幣紙鈔
    十四張（含五百元鈔票三張、一百元鈔票三張、十元鈔票八
    張），及港幣五十元鈔票一張，均是伊自己的東西，舊台幣
    紙鈔是伊女兒以前的紅包錢及伊在跳蚤市場所取得之收藏品
    ，伊於查獲前一個星期五就放在皮夾內，準備拿去臺灣銀行
    兌換，港幣則是以前出國所留下的，並不是偷竊來的等語（
    見九十七年度偵字第六五九一號偵查卷第十一、十七、十八
    頁警詢筆錄、第五十四頁偵訊筆錄，及本院九十七年五月十
    五日準備程序筆錄）。而依證人即告訴人庚○○於審理中證
    稱：上址於九十七年間曾遭竊兩次，伊是第二次經警察局通
    知捉到人，從警察局回去之後才清點失竊物品，因為被侵入
    的房間裡面放了很多東西，紙箱及書都被拉下來，整個亂七
    八糟，伊只確定伊收藏的彩色玻璃罐、沒有用完的外幣（可
    能有港幣、日幣、美金等），還有一個用藍色陶瓷錢筒裝的
    舊台幣硬幣失竊，是否有舊台幣紙鈔伊無法確定；伊所失竊
    的物品沒有作特殊記號，伊無法確認警察查獲的扣案物是否
    是伊所失竊的物品等語（見本院九十七年七月二十四日審理
    筆錄），及證人即查獲員警丙○○於審理中證稱：伊進去上
    址時，陳伯仲蹲在儲藏室裡面不敢動；伊沒有搜陳伯仲的身
    ，只有叫己○○把身上的東西交出來，他自己把皮夾拿出來
    ，扣案的舊台幣紙鈔及港幣等都放在他的皮夾裡面；伊後來
    請告訴人自己清查失竊那些東西，因為伊不知道告訴人住宅
    裡面有那些東西，伊有問告訴人可否辨識，告訴人說她無法
    辨識，所以伊未把扣案物品給她指認，本件扣案物品都是隨
    案移送而未由告訴人領回；告訴人稱於本件查獲前二個星期
    亦曾遭竊乙事，告訴人並未報案等語（見本院九十七年七月
    二十四日審理筆錄），告訴人既係於本件查獲時始清點該址
    兩次遭人侵入後總共失竊之物品，且所失竊物品上復無特殊
    標記，則告訴人所失竊之物品，究係本次查獲被告陳伯仲侵
    入時或先前遭不明人士侵入時所失竊，顯尚有疑，不足認本
    件被告陳伯仲侵入告訴人住宅後，已竊得告訴人之財物；又
    依告訴人證稱上址屋內本屬凌亂，及證人丙○○證述被告陳
    伯仲遭查獲時係蹲著不敢動等情，亦不足認本件被告陳伯仲
    侵入告訴人之住宅後，已搜尋或翻找其內物品而著手於竊盜
    行為。是本件尚無法認定被告陳伯仲有竊取或著手竊取告訴
    人財物之事實，僅得認定被告陳伯仲有未得告訴人同意而侵
    入告訴人住宅之事實。
(3)、綜上，被告己○○如犯罪事實(一)所述之侵入告訴人庚○○住
    宅之犯行，事證明確。
２、犯罪事實(二)部分：
(1)、如犯罪事實(二)所述之被告己○○與辛○○共同於夜間侵入中
    央印製廠宿舍，由被告己○○在外把風，被告辛○○負責入
    內行竊之事實，已據被告辛○○於警詢中供承：伊當時有約
    陳伯仲與伊一同到現場把風並幫忙搬運竊來之物品，經其同
    意後先由伊入內行竊，陳伯仲則留在外面等伊；現場當時伊
    見遭警方發覺，隨即躲藏於二樓房間內，後遭警方逮捕，並
    自逃逸時丟棄於階梯上之袋子內查獲扣案物品等語在案（見
    九十七年度偵字第七一○七號偵查卷第九頁警詢筆錄）；並
    經證人即中央印製廠總務科第三組財產保管組組長乙○○於
    審理中證稱：中央印製廠宿舍總共有六十八戶，有在住的約
    十戶，扣押物品清單之物都是伊等收回宿舍內的物品；竊賊
    打包的時候伊沒有看到，是派出所通知伊到派出所確認物品
    ，當時竊犯已經在派出所裡面等語綦詳（見本院九十七年七
    月二日審理筆錄）；且有扣案之扣案之三用電錶一台、丹尼
    爾英漢字典一台、水晶手鍊一條、電鑽一台、ＣＡＮＯＮ牌
    攝影機一台、電動開罐器一個、中華民國建國史六本及僑胞
    證一張等物可憑；
(2)、被告辛○○雖於偵查及審理中翻異前詞否認與陳伯仲共同犯
    罪，辯稱：陳伯仲並未幫伊把風，且伊只是進入樓梯間並非
    侵入住宅云云，被告陳伯仲辯稱：伊只是陪辛○○到現場，
    伊距離辛○○很遠云云。惟查：
、關於本件查獲經過，業據證人即新店分局雙城派出所員警丁○○於審理中證稱：查獲當日伊有到現場，當時是接獲民眾
    報案現場有兩名可疑人物，所以派兩組警網過去，伊到的時
    候發現樓梯間有手電筒燈光，就跑上前去，伊發現辛○○時
    有喊不准動，但辛○○往二樓方向跑，伊到樓梯間時發現地
    上有一個剛掉落的藍色小袋子，伊叫後面的警察上來搜索整
    棟大樓，當伊正在追往樓上跑的辛○○時，聽到樓下員警說
    先抓到陳伯仲，伊問己○○另一位在那裡，他說不知道，伊
    就繼續往上搜索，在二樓上封條的房間門後發現辛○○等語
    （見本院九十七年七月二日審理筆錄）；及證人即新店分局
    雙城派出所員警戊○○於審理中證稱：查獲當日伊有到現場
    ，當日伊是屬於線上巡邏，接獲值班同仁通知在中印二村有
    竊賊侵入，請伊過去支援，伊和其他二位員警到場，四十五
    巷的中印二村宿舍共有三棟，伊等進去其中一棟裡面搜索一
    、二十分鐘都沒有發現就出來，當伊等走到公佈欄旁邊的時
    候，發現另一組兩位警員在追捕辛○○，與伊同行的另二位
    員警就加入他們去追捕，伊在公佈欄那邊警戒，伊看到原來
    搜索的四十五巷十一號那棟樓梯間有手電筒的燈光，伊覺得
    很奇怪就走過去，看到一個人手持手電筒站在一樓樓梯口就
    是己○○，伊走過去在離己○○約二公尺的地方叫他不要動
    ，伊問己○○在這裡做什麼，己○○回答說來這裡找朋友，
    伊叫他過來，帶他走到公佈欄那邊，因為公佈欄那邊有燈光
    ；另一組員警追捕辛○○的那棟宿舍，與伊最先發現己○○
    所在的那棟宿舍很近，以目視約十至十五公尺，公佈欄剛好
    就在這兩棟的中間；陳伯仲所在的那棟建築物門牌號碼是八
    、九、十、十一號，伊最先看到己○○時，他是在十與十一
    號中間的樓梯間，從十一號走到公佈欄約十公尺，另一組員
    警追捕辛○○的那棟建築物門牌號碼伊不清楚等語（見本院
    九十七年七月二十四日審理筆錄）在卷；且有卷附證人丁○○庭呈之現場位置相片四紙及現場圖一紙可佐（見本院審理
    卷第四十七至四十九頁）。依上開證人之證述及卷附相片、
    現場圖所示，本件為警查獲時，被告己○○與辛○○雖非在
    同一棟宿舍內，惟各棟宿舍間距離不遠，辛○○與陳伯仲所
    在宿舍位置僅相隔約十至十五公尺，被告己○○辯稱其距離
    辛○○很遠云云，顯不可採；又衡以被告己○○與辛○○於
    深夜共同進入並非荒廢無人居住之宿舍，被告己○○為警發
    現時復虛偽飾稱係到場找朋友，而未敢誠實告以與辛○○共
    同到場等情，顯見二人事先共同謀議由被告辛○○負責下手
    行竊，被告己○○則在外把風，而互相支援、掩護，此情亦
    據被告辛○○於初始接受警詢時即供述明確，被告等於審理
    中辯稱被告己○○非在場把風云云，洵屬迴護及卸責之詞。
、又刑法第三百二十一條第一項第一款於夜間侵入住宅竊盜罪
    ，其所謂住宅，乃指人類日常居住之場所，就樓房之整體而
    言，樓梯間為其一部分，而有密切不可分之關係，故於夜間
    侵入樓梯間竊盜，難謂無同時妨害居住安全之情形，應成立
    夜間侵入住宅竊盜罪（最高法院七十六年臺上字第二九七二
    號判例意旨參照），本件縱有被告辛○○所辯扣案物品係伊
    在宿舍一樓樓梯間發現，伊只有進入樓梯間之情事，亦難謂
    被告等非夜間侵入住宅竊盜。
、被告己○○與辛○○前揭所辯，均無可採。
(3)、綜上，被告己○○與辛○○如犯罪事實(二)所述之共同於夜間
    侵入住宅竊盜之犯行，事證明確。
(三)、論罪科刑：
１、核被告己○○就犯罪事實(一)所為，係犯刑法第三百零六條第
    一項之無故侵入他人住宅罪。檢察官雖指被告己○○構成刑
    法第三百二十一條第一項第一款之於夜間侵入住宅竊盜罪，
    惟查本件依卷內證據不足認定被告陳伯仲侵入告訴人住宅後
    ，尚有竊取或著手竊取告訴人財物之事實，業如前述，而按
    刑法第三百二十一條第一項各款所列情形，不過為犯竊盜罪
    之加重條件，如僅著手於該項加重條件之行為而未著手搜取
    財物，仍不能以本條之竊盜未遂論（最高法院二十七年滬上
    字第五四號判例意旨參照），又上訴人侵入某公司內，既未
    著手於客觀上可認為竊盜行為之實行，縱其目的係在行竊，
    仍難論以竊盜未遂之罪，至被害人已就上訴人之侵入行竊依
    法告訴，其無故侵入他人建築物部分，雖在告訴範圍之內，
    亦祇能適用同法第三百零六條第一項處斷（最高法院二十八
    年滬上字第八號判例意旨參照），本件被告己○○侵入告訴
    人庚○○住宅，於尚未著手於竊盜行為時即被發覺，被告陳
    伯仲之竊盜犯行不能成立，然其侵入住宅犯行，業據庚○○
    提出告訴，自應論以刑法第三百零六條第一項之無故侵入他
    人住宅罪，並就檢察官認與該經侵入住宅部分屬於實質上一
    罪之竊盜部分，爰不另為無罪判決之諭知。
２、核被告己○○與辛○○就犯罪事實(二)所為，係犯刑法第三百
    二十一條第一項第一款之於夜間侵入住宅竊盜罪。被告二人
    間有犯意聯絡及行為分擔，為共同正犯。檢察官雖指被告己○○與辛○○構成刑法第三百二十一條第二項、第一項第一
    款之於夜間侵入住宅竊盜未遂罪，惟按竊盜既遂與未遂之區
    別，應以所竊之物已否移入自己權力支配之下為標準，若已
    將他人財物移歸自己所持，即應成立竊盜既遂罪，至其後將
    已竊得之物遺棄逃逸，仍無妨於該罪之成立（最高法院十七
    年上字第五○九號判例意旨參照），本件被告等業將竊取之
    物置於被告辛○○所持袋內等情，如前述業據被告辛○○於
    警詢中供承在卷，顯已將竊得之物移入於自己實力支配之下
    ，其等共同於夜間侵入住宅竊盜行為即已完成，自非為竊盜
    未遂。
３、爰審酌被告己○○與辛○○均值壯年，不思循正當途徑獲致
    財物，竟貪圖慾便而共同為如犯罪事實(二)所述之於夜間侵入
    住宅竊盜犯行，被告己○○另有不尊重他人居住安全而為如
    犯罪事實(一)所述之無故侵入他人住宅犯行，均無足取，且被
    告等為犯罪事實(二)之犯行後，均未坦承全部犯罪事實，犯後
    態度不佳，經檢察官以被告等犯罪後不斷飾詞狡辯，浪費諸
    多司法資源，請求從重量刑（見本院九十七年七月二十四日
    審理筆錄），暨被告等犯罪之動機、目的、手段、生活狀況
    、品行、智識程度、犯罪所生之危害等一切情狀，分別就被
    告二人如犯罪事實(一)、(二)所述之犯行，量處如主文所示之刑
    ，並就被告陳伯仲部分定其應執行之刑，以資懲戒。
據上論斷，應依刑事訴訟法第二百八十四條之一、第二百九十九
條第一項前段，刑法第二十八條、第三百零六條第一項、第三百
二十一條第一項第一款、第五十一條第五款，判決如主文。
本案經檢察官鄧巧羚到庭執行職務
中    華    民    國  九十七  年    八    月    十五  日
                  刑事第八庭  法  官  孫  曉  青
上正本證明與原本無異。
如不服本判決，應於判決送達後10日內（應抄附繕本）向本院提
出上訴狀（上訴書狀應敘述具體理由。上訴書狀未敘述上訴理由
者，應於上訴期間屆滿後二十日內補提理由書於原審法院。）。
告訴人或被害人如對於本判決不服者，應具備理由請求檢察官上
訴，其上訴期間之計算係以檢察官收受判決正本之日期為準。
                              書記官  郭  錦  賢
中    華    民    國  九十七  年    八    月    十五  日
附錄本案論罪科刑法條全文：
刑法第三百零六條
無故侵入他人住宅、建築物或附連圍繞之土地或船艦者，處一年
以下有期徒刑、拘役或三百元以下罰金。
無故隱匿其內，或受退去之要求而仍留滯者，亦同。
刑法第三百二十一條
犯竊盜罪而有左列情形之一者，處六月以上、五年以下有期徒刑：
一  於夜間侵入住宅或有人居住之建築物、船艦或隱匿其內而犯
    之者。
二  毀越門扇、牆垣或其他安全設備而犯之者。
三  攜帶兇器而犯之者。
四  結夥三人以上而犯之者。
五  乘火災、水災或其他災害之際而犯之者。
六  在車站或埠頭而犯之者。
前項之未遂犯罰之。


司法院資訊處製作；財團法人民間司法改革基金會備份。
